臺灣高等法院刑事判決
109年度上訴字第4346號
上  訴  人  
即  被  告  洪嘉秀
上列上訴人即被告因違反毒品危害防制條例案件，不服臺灣桃園
地方法院108年度審訴字第2306號，中華民國109年4月23日第一
審判決（起訴案號：臺灣桃園地方檢察署108年度毒偵字第4423
號），提起上訴，本院判決如下：
    主  文
上訴駁回。
    事  實
一、甲○○於民國101年間因施用毒品案件，經臺灣新北地方法院
    以101年度毒聲字第460號裁定觀察、勒戒，惟傳喚不到未能
    執行，經臺灣新北地方檢察署發布通緝，嗣緝獲後再由同法
    院以106年度毒聲字第175號裁定許可執行，於106年7月28日
    入所執行後，因認無繼續施用毒品傾向，而於106年9月6日
    釋放出所，並由臺灣新北地方檢察署檢察官於106年9月12日
    以106年度毒偵緝字第460號為不起訴處分確定。詎其未能戒
    絕毒品，於上開觀察、勒戒執行完畢3年內，基於施用第一
    級毒品海洛因之犯意，於108年7月31日18時許，在新北市○○
    區○○路000號3樓住處內，以將第一級毒品海洛因掺入香菸內
    點燃吸食煙霧之方式，施用第一級毒品海洛因1次；於施用
    上開海洛因後，旋另基於施用第二級毒品甲基安非他命之犯
    意，以將第二級毒品甲基安非他命置入玻璃球內烤燒吸食煙
    霧之方式，施用第二級毒品甲基安非他命1次。嗣為警於同
    日22時15分許，在桃園市○○區○○路0號前查獲其同車友人温
    欣翰持有毒品，並因此查獲甲○○隨身攜帶之毒品甲基安非他
    命2包（合計毛重3.46公克，總淨重2.8208公克，驗餘總淨
    重2.819公克）、海洛因2包（合計毛重0.66公克，總淨重0.
    1807公克，驗餘總淨重0.1743公克）；復徵其同意採尿送驗
    ，檢驗結果呈嗎啡、甲基安非他命陽性反應。
二、案經桃園市政府警察局刑事警察大隊報告臺灣桃園地方檢察
    署檢察官偵查起訴。
    理  由
壹、程序部分：
一、上訴人即被告甲○○行為後，毒品危害防制條例第20條、第23
    條已於109年1月15日修正公布，並自109年7月15起生效施行
    ，而修正增訂之毒品危害防制條例第35條之1第1款及第2款
    前段規定，施行前犯第10條之罪之案件，於施行後，偵查中
    ，由檢察官依修正後規定處理；審判中，由法院或少年法院
    （地方法院少年法庭）依修正後規定處理。是犯同法第10條
    之罪者，不論係修正前後，均應依新法規定處理。修正後毒
    品危害防制條例第20條第3項規定，犯第10條之罪於觀察、
    勒戒或強制戒治執行完畢釋放後，3年後再犯第10條之罪者
    ，應先觀察、勒戒或強制戒治；第23條第2項規定，觀察、
    勒戒或強制戒治執行完畢釋放後，3年內再犯第10條之罪者
    ，檢察官或少年法院（地方法院少年法庭）應依法追訴或裁
    定交付審理。查被告前於101年間因施用毒品案件，經臺灣
    新北地方法院以101年度毒聲字第460號裁定觀察、勒戒，惟
    傳喚不到未能執行，而經臺灣新北地方檢察署發布通緝，嗣
    緝獲後再由同法院以106年度毒聲字第175號裁定許可執行，
    於106年7月28日入所執行後，因認無繼續施用毒品之傾向而
    於106年9月6日釋放出所，並由臺灣新北地方檢察署檢察官
    於106年9月12日以106年度毒偵緝字第460號為不起訴處分確
    定等情，有本院被告前案紀錄表在卷可稽（見本院卷第27至
    28頁）。是被告於106年9月6日觀察勒戒執行完畢釋放後3年
    內再犯本件施用第一、二級毒品犯行，符合修正後毒品危害
    防制條例第23條第2項所稱之「3年內再犯」，檢察官依法追
    訴，於法即無不合，法院自應依法裁判。至原判決雖未及適
    用修正後毒品危害防制條例第23條第2項規定，惟不影響被
    告應予訴追科刑之判斷，附此說明。
二、證據能力：
    被告於本院審理時經合法傳喚無正當理由未到庭，惟本件認
    定犯罪事實所引用之證據，皆無證據證明係公務員違背法定
    程序所取得，又檢察官於本院審理時均就證據能力表示沒有
    意見（見本院卷第106頁），復經審酌該等證據製作時之情
    況，尚無顯不可信與不得作為證據之情形，亦無違法不當與
    證明力明顯過低之瑕疵，且與待證事實具有關聯性，認為以
    之作為證據應屬適當，依刑事訴訟法第158條之4反面解釋及
    第159條之5規定，認均有證據能力。　　
貳、實體部分：
一、認定事實所憑之證據及理由： 
    被告於本院審理中經合法傳喚無正當理由未到庭，惟前揭事
    實，業據其於警詢、原審準備程序及審理時坦認不諱（見毒
    偵卷第11頁正、反面、原審卷第46至47、53頁），且其為警
    查獲時採尿送驗結果，呈嗎啡（即海洛因水解後之反應）、
    甲基安非他命之陽性反應，有桃園市政府警察局尿液暨毒品
    檢體真實姓名及編號對照表、台灣檢驗科技股份有限公司濫
    用藥物實驗室-台北108年8月19日UL/2019/00000000號濫用
    藥物檢驗報告在卷可證（見毒偵卷第28、31、32、69-1頁）
    ，復有白色粉末2包、透明結晶2包扣案可證，並有自願受搜
    索同意書、現場及扣案物照片可稽（見毒偵卷第23、31、32
    頁）；上開白色粉末2包（合計毛重0.66公克，總淨重0.180
    7公克，驗餘總淨重0.1743公克）、透明結晶2包（合計毛重
    3.46公克，總淨重2.8208公克，驗餘總淨重2.819公克），
    經送鑑驗結果，確分別含有第一級毒品海洛因、第二級毒品
    甲基安非他命成分，亦有台灣檢驗科技股份有限公司濫用藥
    物實驗室-台北108年8月19日UL/2019/00000000、UL/2019/0
    0000000號濫用藥物檢驗報告2紙存卷可稽（見毒偵卷第68、
    67、24至26頁）。從而，被告前開所為任意性自白，既有上
    開證據可資佐證，核與事實相符，可以採信。查被告前於10
    1年間因施用毒品案件，經臺灣新北地方法院以101年度毒聲
    字第460號裁定觀察、勒戒，惟傳喚不到未能執行，而經臺
    灣新北地方檢察署發布通緝，嗣緝獲後再由同法院以106年
    度毒聲字第175號裁定許可執行，於106年7月28日入所執行
    後，因認無繼續施用毒品傾向而於106年9月6日釋放出所，
    並由臺灣新北地方檢察署檢察官於106年9月12日以106年度
    毒偵緝字第460號為不起訴處分確定，有本院被告前案紀錄
    表1份在卷可參（見本院卷第27至28頁）。從而，本件事證
    明確，被告經觀察、勒戒執行完畢釋放後3年內再犯本案施
    用第一級毒品及第二級毒品之犯行堪予認定，應予依法論科
    。　　
二、論罪與刑之加重：
(一)按海洛因、甲基安非他命分屬毒品危害防制條例第2條第2 
    項第1、2款所定之第一、二級毒品，均不得持有、施用。是
    核被告所為，係犯毒品危害防制條例第10條第1項之施用第
    一級毒品罪、同條第2項之施用第二級毒品罪。其為施用而
    持有毒品海洛因、甲基安非他命之低度行為，各應為施用之
    高度行為所吸收，不另論罪。
(二)累犯加重之說明：
　　被告前於107年間因持有第二級毒品純質淨重20公克以上案
    件，經臺灣新北地方法院以107年度審訴字第1826號判處有
    期徒刑6月確定，於108年5月23日易科罰金執行完畢等情，
    有本院被告前案紀錄表在卷可稽（見本院卷第29至30頁），
    是被告於受有期徒刑執行完畢後，5年內故意再犯本件有期
    徒刑以上之各罪，符合刑法第47條第1項累犯之規定。依司
    法院釋字第775號解釋意旨，為避免發生罪刑不相當之情形
    ，法院應就個案裁量是否加重最低本刑，茲考量被告所犯前
    案係與毒品犯罪有關，則被告再次違犯本件毒品犯罪，其主
    觀上之惡性相近，且被告於執行完畢後距本案犯罪相隔僅2
    月，顯見被告未能謹慎守法，對刑罰反應力薄弱，本院參酌
    司法院釋字第775號解釋意旨，認為依累犯規定予以加重其
    刑，並無導致刑罰過苛或罪刑不相當之虞，仍應依刑法第47
    條第1項之規定加重其刑。
(三)被告於原審準備程序時供承：我用香菸吸食海洛因，玻璃球
    是用來吸食（甲基）安非他命；我因為偵訊時很緊張才講錯
    是同時施用，我從沒摻在一起用過等語（見原審卷第46至47
    頁），又別無積極證據足認被告前揭供述顯屬不實，自依被
    告上開所供承情節據以認定被告係施用第一級毒品海洛因後
    ，始再施用第二級毒品甲基安非他命，是被告所犯施用第一
    級毒品及第二級毒品罪，犯意各別，行為互殊，應予分論併
    罰。公訴意旨固認被告係同時施用第一級毒品及第二級毒品
    犯行，惟業經檢察官當庭更正（見原審卷第47頁），附此敘
    明。　
(四)本案並無適用毒品危害防制條例第17條第1項、刑法第59條
    等減刑事由：
　⒈按毒品危害防制條例第17條第1項規定所稱「供出毒品來源，
    因而查獲其他正犯或共犯者」，係指犯罪行為人供出毒品來
    源之對向性正犯，或與其具有共同正犯、共犯（教唆犯、幫
    助犯）關係之毒品由來之人的相關資料，諸如其前手或共同
    正犯、共犯之姓名、年籍、住居所或其他足資辨別之特徵等
    項，使調查或偵查犯罪之公務員得據以對之發動調查或偵查
    程序，並因此而確實查獲其人、其犯行者，始足該當。又犯
    罪行為人所自白或指認為毒品由來之人，如僅有綽號而難以
    確定其特徵，或已死亡或通緝等在客觀上實已無從使調查或
    偵查機關人員為有效地調查或偵查作為，或並未因此而確實
    查獲被指認人之犯行者，均與上開之規定不侔（最高法院99
    年度台上字第2218號判決要旨參照）。查被告於警詢、偵訊
    雖供稱其毒品源自綽號「小陳」之男子等語（見毒偵卷第11
    、54頁反面），然經本院函詢臺灣桃園地方檢察署、桃園市
    政府警察局保安警察大隊是否有因被告供述而查獲其他正犯
    或共犯，經臺灣桃園地方檢察署函覆：「本件被告無供出可
    得特定之年籍資料與聯絡方式，故未另行簽分偵辦」、桃園
    市政府警察局保安警察大隊函覆略以：「因甲○○於警詢筆錄
    供稱向一名僅知綽號為『小陳』的男子於新北市新莊區地址不
    詳之網咖購買毒品，並無提供聯絡電話及正確姓名、年籍資
    料，線索資料不足，故無查獲其他正犯、共犯」等語，分別
    有臺灣桃園地方檢察署109年12月24日桃檢俊務108毒偵4423
    字第003300號函、桃園市政府警察局保安警察大隊109年12
    月30日桃警保大行字第1090009585號函所檢送之職務報告在
    卷可稽（見本院卷第59、61至63頁），顯然未有因被告之供
    述而查獲其他正犯或共犯之情事，自無適用毒品危害防制條
    例第17條第1項減免其刑規定之餘地，是被告上訴意旨主張
    其有供出毒品來源因而查獲上游「吳和益」（見本院卷第25
    頁），難謂有據。
　⒉又刑法第59條之酌量減輕其刑，必須犯罪另有特殊之原因與
    環境，在客觀上足以引起一般同情，認為即使宣告法定最低
    度刑，猶嫌過重者，始有其適用（最高法院105年度台上字
    第2625號判決意旨參照）。是為此項裁量減刑時，必須就被
    告全部犯罪情狀予以審酌在客觀上是否有足以引起社會上一
    般人之同情，而可憫恕之情形，始稱適法。查本件被告前因
    犯持有第二級毒品純質淨重20公克以上罪，經臺灣新北地方
    法院以107年度審訴字第1826號判處有期徒刑6月確定，甫於
    108年5月23日易科罰金執行完畢後未逾3月即再犯本案施用
    毒品犯行，顯見其未能戒絕毒品，並無任何不得已而為該犯
    行之情由，衡以被告除前引足以構成累犯之前案紀錄外，為
    本案犯行前尚有數次施用第一級毒品、施用第二級毒品等相
    關前案紀錄，有本院被告前案紀錄表在卷可按，已如前述，
    顯見其長期接觸毒品，耽溺毒品甚深，而被告於本案猶無視
    法律禁制，再為前開施用第一級毒品及第二級毒品犯行，不
    具特殊之原因與環境，難認其情節有宣告法定最低度刑，猶
    嫌過重之情，客觀上不足以引起一般人同情，自無適用刑法
    第59條規定酌量減輕其刑之餘地。是被告請求依刑法第59條
    規定減輕其刑云云（見本院卷第25頁），難認可採。
三、駁回上訴之理由：
(一)原審以被告犯行事證明確，適用毒品危害防制條例第10條第
    1項、第2項、第18條第1項、刑法第11條、第41條1項、第47
    條第1項等規定，並以行為人之責任為基礎，審酌被告已非
    初犯施用毒品罪，經觀察、勒戒後，尚未能徹底戒絕施用毒
    品之犯行，猶另萌施用毒品之犯意，仍施用足以導致人體機
    能發生依賴性、成癮性及抗藥性等障礙之第一、二級毒品，
    顯見其戒除毒癮之意志薄弱；惟念及被告犯後猶能坦承犯行
    ，堪認尚具悔意，且被告施用毒品之犯行，本質上屬戕害自
    己身心健康之行為，尚未有嚴重破壞社會秩序或侵害他人權
    益之情形，併參酌被告之素行、自陳其以餐廳外場為業、月
    收入約為新臺幣（下同）35,000元、有1名未成年子女須扶
    養、教育程度為國中畢業（見原審卷第53頁）等一切情狀，
    就施用第一級毒品部分量處有期徒刑7月，就第二級毒品部
    分量處有期徒刑3月，並諭知1,000元折算1日之易科罰金標
    準。沒收部分並說明：⑴扣案海洛因2包（驗餘總淨重0.1743
    公克）、甲基安非他命2包（驗餘總淨重2.819公克），均為
    被告所有並供其本案施用毒品犯行所用乙節，業據被告供陳
    在卷（見原審卷第47頁），均應依毒品危害防制條例第18條
    第1項前段，宣告沒收銷燬。上開毒品之包裝袋部分，依現
    行檢驗方式乃以刮除方式為之，包裝袋上仍會摻殘若干毒品
    無法分離，自應一體視為毒品部分，依前述規定併宣告沒收
    銷燬之；至鑑驗費失之毒品部分，既已滅失，爰均不另為沒
    收銷燬之宣告。⑵被告持以供本案施用第二級毒品犯行所用
    之玻璃球，並未扣案，而不宜執行沒收，原需依刑法第38條
    第4項之規定追徵其價額，惟上開物品為市面上容易購得，
    單獨存在亦不具刑法上之非難性，倘予追徵，除另使刑事執
    行程序開啟之外，對於被告犯罪行為之不法、罪責評價並無
    影響，復不妨被告刑度之評價，對於沒收制度所欲達成或附
    隨之社會防衛亦無任何助益，欠缺刑法上重要性，更可能因
    刑事執行程序之進行，致使被告另生訟爭之煩及公眾利益之
    損失，是認無追徵之必要，爰依刑法第38條之2第2項之規定
    ，不予宣告追徵。經核原審認事用法均無違誤，量刑亦稱妥
    適。
(二)被告固以原審量刑過重，未依刑法第57條、第59條規定減輕
    其刑，且被告有供出毒品來源「吳和益」應適用毒品危害防
    制條例第17條第1項規定之情形，提起上訴云云。惟查：⑴按
    刑事審判旨在實現刑罰權分配之正義，法院對有罪被告之科
    刑，應符合罪刑相當原則，使輕重得宜，罰當其罪，以契合
    社會之法律感情，因此刑法第57條明定科刑時應審酌一切情
    狀，尤應注意該條所列10款事項以為科刑輕重之標準；次按
    量刑之輕重，係屬為裁判之法院得依職權裁量之事項，苟其
    量刑已以行為人之責任為基礎，並斟酌刑法第57條所列一切
    情狀，在法定刑度內，酌量科刑，如無偏執一端，致明顯輕
    重失衡情形，不得遽指為不當或違法。查原審就量刑所參考
    之因素，業已於理由欄中論敘載明，且觀諸被告明知海洛因
    、甲基安非他命為毒品危害防制條例公告列管之第一、二級
    毒品，被告亦有施用毒品經觀察、勒戒之前科紀錄，竟仍再
    度施用，本應予非難，尚無何顯可憫恕之情形，原審詳為審
    酌刑法第57條各款情形，以累犯就其施用第一級毒品、施用
    第二級毒品犯行各判處有期徒刑7月、3月，既未逾越法定刑
    度，亦未違反比例原則或罪刑相當原則，難認有何濫用權限
    情事，自不得遽指為違法，被告以原審量刑過重為由提起上
    訴，並無理由；⑵又被告明知施用第一、二級毒品對社會風
    氣危害重大，且對人體危害之烈，竟仍為上開犯行，對社會
    治安具有相當危害，衡諸被告犯罪當時並無特殊之原因與環
    境，在客觀上足以引起一般同情而顯然可憫，亦無適用上開
    減輕其刑事由後宣告法定最低刑度，猶嫌過重之情形，業經
    本院說明如前，是被告上訴意旨請求依刑法第59條酌減其刑
    云云，要屬無據；⑶本案偵查犯罪職權之公務員，並未因被
    告之供述而查獲販賣毒品予被告之上游或共犯等情，業經臺
    灣桃園地方檢察署、桃園市政府警察局刑事警察大隊函覆明
    確在卷，已如上述，被告自無從依毒品危害防制條例第17條
    第1項規定獲邀減刑，被告就此予以爭執，尚非可採。從而
    ，被告執前詞提起上訴，均無理由，應予駁回。
四、被告經本院合法傳喚，無正當理由不到庭，爰不待其陳述，
    為一造辯論判決。
據上論斷，應依刑事訴訟法第371條、第368條，判決如主文。
本案經檢察官林欣怡提起公訴，檢察官謝宗甫到庭執行職務。
中　　華　　民　　國　　110 　年　　3 　　月　　30　　日
　              　刑事第十八庭  審判長法　官  何俏美
                                      法　官  黃紹紘
                                      法　官  陳海寧
以上正本證明與原本無異。
施用第二級毒品部分不得上訴。
施用第一級毒品部分，如不服本判決，應於收受送達後20日內向
本院提出上訴書狀，其未敘述上訴之理由者並得於提起上訴後20
日內向本院補提理由書（均須按他造當事人之人數附繕本）「切
勿逕送上級法院」。
                                      書記官  謝文傑
中　　華　　民　　國　　110 　年　　3 　　月　　30　　日
附錄：本案論罪科刑法條全文
毒品危害防制條例第10條
施用第一級毒品者，處 6 月以上 5 年以下有期徒刑。
施用第二級毒品者，處 3 年以下有期徒刑。